臺灣高等法院民事判決　九十年度上字第三四一號
　　　上　訴　人　丁　○
　　　　　　　　　戊○○
　　　訴訟代理人　林阿俊
　　　被　上訴人　甲○○
　　　　　　　　　乙○○
　　　　　　　　　丙○○
　　　被　上訴人　己○○○
右當事人間土地所有權移轉登記事件，上訴人對於中華民國九十年一月三十一日臺灣
宜蘭地方法院八十九年度訴字第一五七號第一審判決提起上訴，並為訴之追加，本院
判決如左：
    主    文
上訴及追加之訴均駁回。
第二審及追加之訴訴訟費用由上訴人負擔。
參加訴訟費用由參加人負擔。
    事    實
甲、上訴人方面：
壹、聲明：
一原判決廢棄。
二被上訴人應將原坐落宜蘭縣宜蘭市○○段九之二號建地，即分割後新編地號同所九
  之一○、九之一四地號，應有部分被上訴人乙○○各六七八五二七分之一五六○六
  四、被上訴人丙○○各六七八五二七分之二四七六六三，於民國八十四年五月十五
  日以宜蘭地政事務所收件編號第九九九四號，由被上訴人己○○○辦理所有權移轉
  為被上訴人乙○○、丙○○所有之登記塗銷。
三被上訴人甲○○、己○○○應將前項土地於七十年七月二十二日以宜蘭地政事務所
  收件編號一００七０號，由被上訴人甲○○辦理所有權移轉登記為被上訴人己○○
  ○所有之登記塗銷。
四被上訴人於前項塗銷為甲○○名義後，應將其應有部分面積與參加人林阿俊在同所
  九之一一地號內面積七九點一三平方公尺互為交換。
貳、陳述：除引用與原判決記載相同者茲引用之外，補稱：
一本院七十一年上字第二九八０號確定判決命己○○○塗銷原九之二號土地應有部分
  七五三○分之一一五六於七十年七月二十二日以宜蘭地政事務所收件編號一００七
  ０號，由甲○○辦理所有權移轉登記為己○○○所有之登記，然甲○○與己○○○
  迄未辦理塗銷，且原判決確定後，已超過十五年，伊請求權業已罹於時效，故伊得
  再重新提起本件訴訟請求。
二林阿俊依原法院五十三年訴字第四九四號和解筆錄，聲請原法院五十三年度民執字
  第三０二四號強制執行事件，辦理繼承及所有權分割登記，依民法第七百五十九條
  規定，已取得出租基地物權之效力，伊等被繼承人趙黃性涼向林阿俊承租應有部分
  ，且經全體共有人同意出具使用權證明書供趙黃性涼在承租土地上建築房屋，自屬
  合法。而甲○○標得江阿俊分管之土地，已經原法院於五十九年六月二十四日點交
  ，上述租賃契約縱已屆滿，承租人趙黃性涼繼續使用，甲○○不即表示反對，依民
  法第四百五十一條規定，視為甲○○與趙黃性涼不定期限繼續租賃契約。
三林阿俊就九之二號土地應有部分原為六分之一，即七五三○分之一二五五，換算面
  積為八三．六七平方公尺，趙黃性涼向林阿俊承租分管土地興建房屋，依稅籍資料
  、申請書、複丈結果圖計算，其承租之面積逾林阿俊應有部分面積，故伊等按林阿
  俊應有部分換算面積為趙黃性涼應優先承買之土地面積，應屬正確。原法院民事執
  行處允許趙黃性涼優先承買應有部分七五三０分之九九，換算面積為六‧六平方公
  尺，顯屬錯誤，趙黃性涼擬俟系爭土地承買後始一併申辦登記，其未辦理過戶與有
  無租賃契約無關。
四乙○○、丙○○於承買系爭土地前，曾通知全體共有人就九之二號等十筆土地協議
  分割，曾當場指點伊有優先承買權，或表示伊優先承買部份應與林阿俊之應有部份
  合併分割等。而林阿俊更以原法院公證處認證函致被上訴人，故乙○○、丙○○等
  早已知悉伊等之優先承買權，顯非善意第三人至明，應不受土地法第四十三條之保
  障。且土地法第一百零四條於六十四年七月二十四日修訂第二項後段公布之後，出
  賣人未通知優先承買權人而與第三人成立買賣契約者，其契約不得對抗優先承買人
  ，具相對物權效力，不問買受之第三人是否善意，其移轉對優先承買權人無效。
五依民法第二百四十四條第一項、第二項得撤銷之行為包括債權行為或物權行為，依
  該條提起撤銷詐害行為之訴訟為形成訴訟，與同法第一百十六條所定僅以意思表示
  撤銷者不同，而法律行為經撤銷者視為自始無效，民法第一百十四條第一項訂有明
  文，臺灣高等法院七十一年上字第二九八○號判決撤銷劉簡阿玉與甲○○間贈與行
  為並命劉簡阿玉將土地所有權移轉登記塗銷之判決均係形成判決，於判決確定時，
  不待辦理塗銷登記，系爭土地所有權當然回歸甲○○所有。
六伊等為趙黃性涼繼承人，就系爭土地有優先承買權，已經甲○○、己○○○於本院
  七十一年上字第二九八○號事件中自認，在自認撤銷前，不得更為相反之主張。
七土地法第四十三條之規定並非於保護交易安全之必要限度以外剝奪真正權利人之權
  利，己○○○於上述本院七十一年上字第二九八○號判決確定時，對系爭土地已無
  所有權，其將系爭土地移轉予乙○○、丙○○二人，應自始無效。
、證據：除援用第一審所提證據外，補提七十年訴字四八六０號裁定確定證明書、
    新、舊土地登記謄本共八件、宜蘭地政事務所九十年六月五日函為證。
乙、被上訴人方面：
壹、聲明：上訴駁回。
貳、陳述：除引用與原判決記載相同者茲引用之外，補稱：
一甲○○、乙○○、丙○○部分：
(一)原九之二號土地於五十一年十二月一日九之二分割後，其土地登記簿謄本僅就「舊
  簿有效部分轉錄」。其中林阿俊應有部分原為六分之一，經拍賣後，由甲○○取得
  其七五三０分之一一五六，餘七五三０分之九九部分原由趙黃性涼購買，惟趙黃性
  涼未持不動產權利移轉證書辦理所有權移轉登記，故林阿俊殘餘應有部分為七五三
  ０分之九九。
(二)趙黃性涼或其繼承人至今均未持權利移轉證書辦理所有權移轉登記，可證林阿俊與
  趙黃性涼間之基地租賃關係虛偽不實；趙黃性涼未經全體共有人同意向林阿俊承租
  系爭土地，且該土地無分管契約存在，趙黃性涼就原九之二號土地尚無優先承買權
  ，亦無民法第四百二十五條之效力，且上訴人既自認趙黃性涼向林阿俊承租土地之
  租期至六十一年十二月十五日止，則自租期屆滿，租賃關係已消滅，乙○○、丙○
  ○向己○○○買受土地應有部分時，上訴人已非承租人，自無優先承買權，
(三)縱認趙黃性涼之租賃關係存在，然依修正前土地法第一百零四條之規定，基地承租
  人之優先承買權僅有債權之效力，故趙黃性涼之優先購買權已因甲○○辦妥所有權
  登記而不存在，趙黃性涼僅得請求損害賠償，而不得主張塗銷登記。至己○○○出
  售系爭土地予伊等部分，因出賣人係己○○○而非甲○○，是縱該次出售時間在土
  地法修改後，上訴人亦不得向甲○○主張優先承買權。而趙黃性涼僅對建築執照所
  載之基地面積就林阿俊應有部分六分之一部分有優先承買權，即應承買部分為七五
  三０分之九九，趙黃性涼並繳清價款經原法院發給權利移轉證書，則其優先承買權
  自已行使而不存在。
(四)乙○○、丙○○因信賴登記而買受土地，應受土地法第四十三條規定之保護。
二己○○○部分：
(一)系爭土地回復伊名義之前，伊並無任何權利可言，上訴人請求伊與乙○○等人共同
  塗銷收件編號第九九九四號之移轉登記，自嫌無據。
(二)本院七十一年度上字第二九八０號判決第二項命伊將土地所有權移轉登記塗銷，乃
  關於命為一定意思表示之判決，為給付判決，而非屬民法第七百五十九條所指之形
  成判決。該項判決主文前段撤銷伊與甲○○間贈與行為部分雖屬形成判決，然所撤
  銷者僅該贈與之債權行為而已，已經完成登記之土地所有權移轉登記，並不因而除
  去，尚須塗銷行為始能除去該已經完成之土地所有權移轉登記。
(三)況依土地法所為之登記有絕對效力，系爭土地於移轉予伊之登記被塗銷前，伊再移
  轉與乙○○等二人之行為並非當然無效，而乙○○、丙○○又因信賴此土地登記而
  辦理所有權移轉登記，彼等所為登記當有絕對效力。
、證據：除援用第一審所提證據外，補提趙黃性涼五十九年七月三日起訴狀乙份、
    臺灣宜蘭地方法院函、土地登記謄本三份為證。
    理    由
一上訴人主張：伊等被繼承人趙黃性涼向原九之二號土地共有人之一林阿俊承租其分
  管部分，並經全體共有人同意於土地上建屋，嗣林阿俊之土地應有部分經拍賣，為
  甲○○所標得，趙黃性涼主張就系爭土地有優先承買權，而與甲○○於本院五十九
  年上字第二六八九號成立訴訟上和解，甲○○同意趙黃性涼對系爭土地有優先承購
  權，惟原法院民事執行處未依和解筆錄計算趙黃性涼優先承購面積，僅讓趙黃性涼
  承購系爭土地應有部分七五三０分之九九，而將其餘應有部分七五三０分之一一五
  六由甲○○取得權利移轉證明書，甲○○嗣將系爭土地贈與己○○○，並辦畢所有
  權移轉登記，伊等乃依民法第二百四十四條規定，請求撤銷彼等之贈與行為並塗銷
  己○○○所為之移轉登記，經本院七十一年上字第二九八０號判決勝訴確定，該確
  定判決乃屬形成判決，於判決確定時，不待辦理塗銷登記，系爭土地之所有權即回
  歸甲○○所有；且依土地法第一百零四條，伊對系爭土地有法定優先承買權，己○
  ○○於事後再將非其所有之土地出賣予乙○○、丙○○，並於民國八十四年五月十
  五日以宜蘭地政事務所收件編號第九九九四號辦畢移轉登記之行為，自屬無權處分
  等情，爰依無權處分之法律關係，求為命被上訴人塗銷該部分登記之判決；又伊等
  依前開本院七十一年上字第二九八０號判決所得請求己○○○塗銷登記，因已罹於
  時效，爰再重為本件請求，訴請判命甲○○、己○○○應將系爭土地於七十年七月
  二十二日以宜蘭地政事務所收件編號一００七０號，由甲○○辦理所有權移轉登記
  為被上訴人己○○○所有之登記塗銷，而原九之二號土地已經分割，乙○○分得分
  割後九之一○、九之一四號土地，為使房屋與基地坐落位置一致，追加請求被上訴
  人塗銷登記後，甲○○應將其應有部分面積與參加人林阿俊在同所九之一一地號內
  面積七九點一三平方公尺互為交換。
二甲○○、乙○○、丙○○則以：林阿俊所有土地應有部分遭強制執行時，拍賣公告
  並未載明系爭土地訂有租約，該土地並無分管契約，趙黃性涼未經全體共有人同意
  向林阿俊承租土地建屋，並無優先承買權，縱認趙黃性涼之租賃關係存在，依修正
  前土地法第一百零四條之規定，基地承租人之優先承買權僅有債權之效力，趙黃性
  涼之優先購買權已因甲○○辦妥所有權登記而不存在，甲○○將土地贈與己○○○
  ，己○○○出售系爭土地予乙○○、丙○○，縱登記時間在土地法修正後，上訴人
  亦不得向甲○○主張優先承買權。趙黃性涼得承買部分為七五三０分之九九，已經
  原法院民事執行處發給權利移轉證書，其優先承買權已經行使而不存在，乙○○、
  丙○○因信賴登記而買受土地，應受土地法第四十三條保護；己○○○則以：本院
  七十一年之判決命伊將土地所有權移轉登記塗銷，乃為命一定意思表示之判決，為
  給付判決，非屬民法第七百五十九條之形成判決，系爭土地移轉予伊之登記被塗銷
  前，伊為所有權人，伊將之再移轉與乙○○、丙○○之行為並非當然無效，乙○○
  、丙○○因信賴此土地登記而辦理所有權移轉登記當有絕對效力，不得塗銷等語，
  資為抗辯。
三依兩造不爭之陳述及所提出之證據，本院認定本件事實經過為：
(一)原坐落宜蘭市○○段九之二號土地係五十一年十二月一日自同所九號地分割而來。
(二)乙○○於五十三年一月二十三日因繼承取得原九之二號地應有部分十八分之一，於
  五十九年六月十六日辦理登記。
(三)丙○○於四十年一月四日因繼承取得原九之二號土地應有部分十八分之一，於六十
  三年三月十九日辦理登記。
(四)參加人林阿俊於原九之二號土地應有部分為六分之一，經臺灣宜蘭地方法院（下稱
  宜蘭地院）五十七年民執字一八二六號執行事件強制執行拍賣，而由甲○○拍定。
(五)上訴人被繼承人趙黃性涼於甲○○拍定後，始向宜蘭地院民事執行處呈報租賃，主
  張優先承買權。
(六)趙黃性涼主張伊就林阿俊所有應有部分土地有基地承租權，依土地法第一○四條對
  甲○○訴請確認伊就林阿俊被拍賣土地應有部分有優先承買權存在，嗣趙黃性涼與
  甲○○於六十年二月十九日在本院五十九年度上字第二六八九號成立訴訟上和解，
  和解內容為「被上訴人（甲○○）同意上訴人（趙黃性涼）就宜蘭地方法院查封執
  行之座落宜蘭市○○段九之二號建地○‧○五○二公頃內所建房屋之基地部分（按
  建築執照所載之面積計算）有優先購買權。‧‧‧」。
(七)甲○○於六十年六月十一日向宜蘭地院聲請發給不動產權利移轉證書，宜蘭地院以
  其已與趙黃性涼成立訴訟上和解，同意趙黃性涼有優先承買權為由，否准其請求。
(八)宜蘭地院嗣於六十一年一月十五日將九之二號土地地應有部分七五三○分之九九發
  權利移轉證書給趙黃性涼，而將九之二號土地應有部分七五三○分之一一五六不動
  產權利移轉證書發給甲○○，甲○○於六十三年三月十八日辦妥登記。
(九)甲○○以贈與為原因，將其上開土地應有部分移轉登記為己○○○所有，並於七十
  年七月二十二日辦妥登記。
(十)上訴人以伊等係趙黃性涼繼承人，趙黃性涼就九之二號地有優先承買權，依民法第
  二百四十四條規定，訴請撤銷甲○○與己○○○間上開贈與行為及塗銷上開土地所
  有權移轉登記，本院七十一年上字第二九八○號判決認趙黃性涼就九之二號地並無
  法定優先承買權，惟甲○○與趙黃性涼間所成立之訴訟上和解真意，乃為甲○○將
  來出賣其應有部分時，負有由趙黃性涼優先承買之義務，甲○○將土地贈與被上訴
  人己○○○，有害趙黃性涼之債權，而判決撤銷二人間前開贈與行為，並命己○○
  ○塗銷移轉登記確定。惟上訴人並未執向地政機關辦理塗銷登記。
(十一)嗣己○○○以買賣為原因，於八十四年五月十五日將登記其名義之應有部分別移轉
  登記為乙○○、丙○○各一五○六○分之一一五六，併同原有部分，被上訴人乙○
  ○、丙○○就九之二號土地應有部分各為二二五九○分之二九八九。
(十二)上訴人嗣於八十五年間依民法第二百四十四條第二項規定，請求甲○○、己○○○
  將九之二號建地應有部分七五三○分之一一五六售與乙○○、丙○○各二二五九○
  分之二九八九之行為撤銷及乙○○、丙○○並應將上開土地所有權移轉登記塗銷，
  經宜蘭地院八十五年訴字第一三八號判決上訴人敗訴後，上訴人提起上訴，嗣又撤
  回上訴。
(十三)上訴人再依土地法第一○四條第二項規定，請求乙○○、丙○○將九之二號土地應
  有部分各一五○六○分之一一五六於八十四年五月十五日所為之所有權移轉登記塗
  銷，並請求甲○○應就上開土地應有部分以新台幣（下同）四千六百零五元六角與
  伊等訂立書面買賣契約並移轉登記為伊等公同共有。就上訴人請求乙○○、丙○○
  部分，經宜蘭地院八十六年度訴字第二七五號、本院八十七年上字第一二四六號及
  最高法院八十九年台上字第八三○號判決駁回確定；就上訴人請求甲○○部分，經
  宜蘭地院八十八年度訴更字第四號、本院八十八年度上易字第二○○號判決駁回確
  定。
四本件爭點及本院判斷：
(一)上訴人請求被上訴人塗銷系爭土地八十四年五月十五日以宜蘭地政事務所收件編號
  第九九九四號所有權移轉登記部分：
(1)上訴人起訴時，訴之聲明原為：被上訴人應將系爭土地（指原坐落宜蘭縣宜蘭市○
  ○段九之二號、地目建、面積○‧○五○二公頃、應有部分七五三○分之一一五六
  之土地），於民國八十四年五月十五日以宜蘭地政事務所收件編號第九九九四號，
  將所有權移轉為乙○○、丙○○各一五○六○分之一一五六之登記塗銷。嗣於上訴
  時，上訴聲明更改為：被上訴人應將原坐落宜蘭縣宜蘭市○○段九之二號建地，即
  分割後新編地號同所九之一○、九之一四地號，應有部分被上訴人乙○○各六七八
  五二七分之一五六○六四、被上訴人丙○○各六七八五二七分之二四七六六三，於
  民國八十四年五月十五日以宜蘭地政事務所收件編號第九九九四號，由被上訴人己
  ○○○辦理所有權移轉為被上訴人乙○○、丙○○所有分之登記塗銷，前揭上訴聲
  明雖增列於原審所未主張之「即分割後新編地號同所九之一○、九之一四地號」一
  語，惟核其真意，顯僅在表明塗銷系爭土地八十四年五月十五日以宜蘭地政事務所
  收件編號第九九九四號所有權移轉登記之效力，應及於系爭土地分割後新編之九之
  一○、九之一四號土地部分，尚非屬訴訟標的之追加或擴張原訴之聲明，合先敘明
  。
(2)上訴人請求甲○○、己○○○塗銷所有權移轉登記部分：
  按塗銷所有權移轉登記之訴，僅登記名義人有權為之，故列現登記名義人為被告即
  足以達此目的，要無一併列原所有人為共同被告之必要，倘以現登記名義人以外之
  人為被告，自屬欠缺權利保護必要。查：己○○○業於八十四年五月十五日以買賣
  為原因將系爭土地移轉登記於乙○○、丙○○，已如前述，甲○○、己○○○並非
  系爭土地之現登記名義人，上訴人竟一併請求甲○○、己○○○將前開土地移轉登
  記予以塗銷，揆諸上開說明，自屬欠缺權利保護要件，其此部分主張於法無據。
(3)上訴人請求乙○○、丙○○塗銷所有權移轉登記部分：
按不動產物權因法院之判決而取得者，不以登記為生效要件，固為民法第七百五十
  九條所明定；惟此之所謂判決，僅係指依法院判決宣告足生物權法上取得某不動產
  物權效果，恒有拘束第三人之必要，而對於當事人以外之一切第三人亦有效力者而
  言，唯形成判決始足當之，不包含其他判決在內。
上訴人雖主張：甲○○於七十年七月間將系爭土地贈與己○○○，業因本院七十一
  年上字第二九八０號確定之形成判決回復為甲○○所有；且依法伊有法定優先承買
  權，則己○○○再將系爭土地出售予乙○○、丙○○，自屬無權處分，其移轉登記
  應予塗銷云云。惟基地承租人之優先承買權於六十四年七月二十四日修正前，依土
  地法第一百零四條規定僅有債權之效力，縱認趙黃性涼對原九之二號土地林阿俊應
  有部分與林阿俊有基地租賃關係，而於林阿俊土地應有部分遭拍賣時有優先承買權
  存在，其未能優先承買，亦僅得向林阿俊請求賠償損害，在甲○○取得該部分所有
  權後，即不得請求甲○○塗銷登記，又上開確定判決認甲○○與趙黃性涼於本院五
  十九年度上字第二六八九號訴訟上和解之真意為甲○○同意於將來出賣其應有部分
  時，負有由趙黃性涼優先承買之義務，趙黃性涼對甲○○僅有約定優先承買權存在
  ，甲○○違反約定將土地應有部分贈與己○○○，有害及上訴人之債權，上訴人得
  撤銷甲○○與己○○○間贈與行為，並塗銷所有權移轉登記，有上開判決書可稽，
  惟命將土地所有權移轉登記塗銷，性質上乃命為一定意思表示之判決，並非民法第
  七百五十九條所指之形成判決，上開確定判決命己○○○將土地所有權移轉登記塗
  銷，僅係上訴人得持該確定判決逕向地政機關為塗銷登記之申請，尚難謂自判決確
  定時起，系爭土地應有部分即自動回復為甲○○所有，己○○○在上訴人塗銷該所
  有權移轉登記前仍為系爭土地之所有權人，其於八十四年五月十五日將登記其名義
  之應有部分分別移轉登記予乙○○、丙○○，即非無權處分。又趙黃性涼對甲○○
  有約定優先承買權存在，已如前述，其權利性質僅有債權效力，固得對甲○○主張
  ，然不得向己○○○或乙○○、丙○○主張，上訴人上開主張，實無足取。
(二)上訴人請求甲○○、己○○○塗銷於七十年七月二十二日以宜蘭地政事務所收件編
  號一００七０號所有權移轉登記部分：
(1)查：甲○○並非系爭土地於七十年七月二十二日以宜蘭地政事務所收件編號一００
  七０號為所有權移轉登記後之登記名義人，有土地登記謄本附卷足憑，依前所述，
  上訴人請求甲○○將系爭土地移轉登記予以塗銷，自亦欠缺權利保護要件，無由准
  許。
(2)按訴訟標的於確定之終局判決中經裁判者，除法律別有規定外，當事人不得就該法
  律關係更行起訴，民事訴訟法法第四百條第一項規定甚明，此為訴訟法上一事不再
  理之原則。至判斷前後兩訴是否為同一事件，應以前後兩訴之當事人、訴訟標的是
  否相同，及起訴聲明是否相同、相反或可代用為區別標準。查：上訴人前依民法第
  二百四十四條規定訴請撤銷甲○○及己○○○間就系爭土地之贈與行為並塗銷所有
  權移轉登記，業經本院七十一年上字第二九八○號判決撤銷二人間贈與行為，並命
  己○○○塗銷移轉登記確定，有判決書一紙附卷可稽。而依上訴人於九十一年二月
  五日本院言詞辯論時主張：「（問：請求甲○○與己○○○間所有權移轉登記塗銷
  之依據？）七十一年上字第二九八０號確定判決命（己○○○）塗銷，他們未塗銷
  ，所以再請求。」、「原判決確定時效超過十五年無法塗銷，所以再起訴請求」等
  語，足見就上訴人求為命己○○○塗銷移轉登記部分，前後兩訴之當事人、訴訟標
  的及起訴聲明均屬相同，依前開法條及說明，本件訴訟對己○○○請求塗銷七十年
  七月二十二日以宜蘭地政事務所收件編號一００七０號所有權移轉登記之訴訟標的
  ，業經前訴訟實體判決確定，應為前訴訟程序確定判決效力所及，上訴人就同一事
  件更行起訴，有違一事不再理原則。況上訴人依原確定判決所得請求己○○○塗銷
  登記之請求權縱罹於時效，亦非更行起訴所得救濟。從而，上訴人此部分請求亦無
  由准許。
(三)上訴人請求被上訴人於塗銷前開所有權移轉登記為甲○○名義後，甲○○應將其應
  有部分面積與參加人在同所九之十一地號內面積七九點一三平方公尺互為交換部分
  ：
  上訴人既不得請求被上訴人塗銷前述移轉登記，甲○○即不能回復其土地應有部分
  ，自無可與參加人交換土地之可能，上訴人此部分之主張，亦屬無據。
五綜上所述，上訴人訴請甲○○塗銷系爭土地於七十年七月二十二日以宜蘭地政事務
  所收件編號一００七０號所為之所有權移轉登記，及與己○○○塗銷系爭土地於八
  十四年五月十五日以宜蘭地政事務所收件編號第九九九四號所為所有權移轉登記，
  均欠缺權利保護要件；又己○○○移轉系爭土地所有權之行為，並非無權處分，是
  上訴人依無權處分之法律關係請求乙○○、丙○○塗銷上開所有權移轉登記，於法
  不合，要無理由；另上訴人本件訴請己○○○塗銷七十年七月二十二日以宜蘭地政
  事務所收件編號一００七０號所有權移轉登記之訴訟標的，業經本院七十一年度上
  字第二九八０號之實體判決確定，應為前訴訟程序確定判決效力所及，上訴人更行
  起訴顯違一事不再理原則，自亦無理由，均不應准許。原法院駁回上訴人之訴理由
  固有不同，然結論則無二致，仍應予以維持，上訴意旨求予廢棄改判，為無理由，
  又上訴人追加請求於塗銷登記回復甲○○名義後，甲○○應將土地與參加人土地交
  換，亦屬無據，均應予駁回。
六據上論結，本件上訴及追加之訴為無理由。依民事訴訟法第四百四十九條第二項、
  第七十八條，判決如主文。
中　　　華　　　民　　　國　　九十一　　年　　　二　　　月　　二十六　　日
　　　　　　　　　　　　　　　　民事第五庭
                            　　　　審判長法　官　黃　熙　嫣
                            　　　　　　　法　官　詹　文　馨
                            　　　　　　　法　官　鄭　傑　夫
右正本係照原本作成。
如不服本判決，應於收受送達後二十日內向本院提出上訴書狀，其未表明上訴理由者
，應於提出上訴後二十日內向本院補提理由書狀（均須按他造當事人之人數附繕本）
上訴時應提出委任律師或具有律師資格之人之委任狀；委任有律師資格者，另應附具
律師及格證書及釋明委任人與受任人有民事訴訟法第四百六十六條之一第一項但書或
第二項（詳附註）所定關係之釋明文書影本。
中　　　華　　　民　　　國　　九十一　　年　　　三　　　月　　　四　　　日
　　　　　　　　　　　　　　　　　　　　　書記官　劉　家　聲
附註：
民事訴訟法第四百六十六條之一（第一項、第二項）：
對於第二審判決上訴，上訴人應委任律師為訴訟代理人。但上訴人或其法定代理人具
有律師資格者，不在此限。
上訴人之配偶、三親等內之血親、二親等內之姻親，或上訴人為法人、中央或地方機
關時，其所屬專任人員具有律師資格並經法院認為適當者，亦得為第三審訴訟代理人
。
